【裁判字號】    98,台上,652
【裁判日期】    980212
【裁判案由】    傷害致人於死
【裁判全文】
最高法院刑事判決              九十八年度台上字第六五二號
上  訴  人  甲○○
            乙○○
共      同
選任辯護人  李國盛律師
上  訴  人  丙○○
選任辯護人  蔡宏修律師
上列上訴人等因傷害致人於死案件，不服台灣高等法院中華民國
九十五年六月三十日第二審更審判決（九十五年度上更(一)字第三
六六號，起訴案號：台灣士林地方法院檢察署九十一年度偵字第
一二０三號），提起上訴，本院判決如下：
    主  文
原判決關於甲○○、丙○○部分撤銷，發回台灣高等法院；關於
乙○○罪刑部分撤銷，該部分公訴不受理。
    理  由
一、撤銷發回（即甲○○、丙○○）部分：
本件原判決認定上訴人甲○○、丙○○均有其事實欄所載之犯行
，因而撤銷第一審關於渠等二人部分科刑之判決，改判仍論渠等
以共同傷害人之身體，因而致人於死罪，各處有期徒刑七年；固
非無見。
惟按：(一)、客觀上為法院認定事實及適用法律基礎之證據，雖已
調查而其內容尚未明瞭者，即與未經調查無異，如遽行判決，仍
屬應於審判期日調查之證據而未予調查之違法。原判決認定甲○
○、丙○○二人有前揭犯行，而以上訴人甲○○辯稱：伊係老人
，不可能徒手毆打被害人陳李樺致受上開重創，承辦警員陳敏和
曾在第一現場掌摑被害人，又在第二現場以「過肩摔」之方式，
將被害人摔倒致其頭部觸地等語，為卸責之詞，不予採信。係以
目擊證人曾德榮之證言，為主要憑據之一。然依卷內資料，證人
曾德榮於原法院上訴審曾供陳：「我不敢講。」經審判長追問：
「為何不敢講？」時，復稱：「這樣會牽涉到警察。」等語（見
上訴審卷第三七頁）。是該證人是否曾隱匿其見聞之若干事實？
倘屬肯定，其隱匿之事實是否不利於承辦警員？上訴人甲○○前
揭辯解，是否全屬虛構而非可取？即非無疑義。真相如何，自有
釐清之必要。本院前次發回意旨業經指摘及此，原審猶未詳查究
明，遽行判決，自嫌調查職責未盡及理由欠備。(二)、原判決理由
三之(一)援採證人曾德榮關於「起先是甲○○先動手，用手掌打陳
李樺頭左側，陳李樺才以拳頭毆打甲○○頭部；甲○○就用雙手
防護，並還手打陳李樺頭部。陳李樺就拿起紅色塑膠椅子，就朝
甲○○胡亂打一番，同時用腳將甲○○踹倒地上，陳李樺因重心
不穩，也摔倒地上，後來陳李樺先起身，立即用腳踹在甲○○身
上，致使甲○○在地上翻滾。……後來出現兩名年輕人，即乙○
○、丙○○，兩人各抓住陳李樺一隻手，架住陳李樺，讓甲○○
毆打頭部多下，……」之證詞，認定乙○○聞訊前來質問陳李樺
為何出手毆打其父甲○○，並與丙○○各拉住陳李樺之手，任由
甲○○毆打陳李樺頭部多下（見原判決第三頁第十八至三十行）
。然於第四段卻又引用證人李坤地結證：「乙○○、丙○○二人
到時，甲○○剛好站在我店門口，乙○○問甲○○發生何事，甲
○○有說一句：不要動手，已經報案，警察馬上到，二人即走過
去，我沒有看到丙○○。」等語（見原判決第七頁第二六至二九
行）；似又認乙○○、丙○○二人到場後，並未與甲○○共同毆
打陳李樺一情，理由關於此部分之論述，前後互不一致，併有理
由矛盾之可議。以上或為上訴意旨所指摘，或為本院得依職權調
查之事項，應認原判決關於甲○○、丙○○部分仍有撤銷發回更
審之原因。
二、撤銷改判公訴不受理(即乙○○)部分：
按被告死亡者，應諭知不受理之判決，刑事訴訟法第三百零三條
第五款定有明文；又被告在第二審判決後，合法上訴第三審中死
亡者，依同法第三百九十三條第五款、第三百九十八條第三款規
定，第三審法院應撤銷第二審判決，就該案件自為判決。本件上
訴人即被告乙○○因傷害致人於死案件，經原審於民國九十五年
六月三十日撤銷第一審關於其部分之科刑判決，改判論處乙○○
共同傷害人之身體，因而致人於死罪刑。乙○○不服，於九十五
年七月十四日提起第三審上訴，惟乙○○已於上訴後之九十七年
二月二十二日死亡，有台北縣石門鄉戶政事務所檢送之戶籍謄本
及其死亡證明書附卷可稽。依上開說明，應由本院將原判決關於
乙○○罪刑部分撤銷，並諭知不受理之判決。
據上論結，應依刑事訴訟法第三百九十七條、第四百零一條、第
三百九十八條第三款、第三百八十七條、第三百零三條第五款，
判決如主文。
中    華    民    國  九十八  年    二    月   十二   日
                      最高法院刑事第九庭
                          審判長法官  洪  文  章
                                法官  王  居  財
                                法官  郭  毓  洲
                                法官  黃  梅  月
                                法官  邱  同  印
      本件正本證明與原本無異
                                      書  記  官
中    華    民    國  九十八  年    二    月   十七   日
                                                      Ｑ


司法院資訊處製作；財團法人民間司法改革基金會備份。
